【裁判字號】    99,訴,367
【裁判日期】    990609
【裁判案由】    偽造文書等
【裁判全文】
臺灣嘉義地方法院刑事判決               99年度訴字第367號
公  訴  人  臺灣嘉義地方法院檢察署檢察官
被      告  丙○○
上列被告因偽造文書等案件，經檢察官提起公訴（99年度偵字第
109 號、99年度偵字第3234號、99年度偵字第3235號），被告於
本院行準備程序時為有罪之陳述，經本院合議庭裁定由受命法官
改依簡式審判程序審理，判決如下：
    主  文
丙○○犯如附表所示之業務侵占罪捌罪，各處如附表所示之刑。
又犯行使偽造私文書罪，處有期徒刑柒月。應執行有期徒刑貳年
。
    犯 罪 事 實
一、丙○○自民國94年12月起任職於址設嘉義市○區○○路154
    號之乙○○稅務會計記帳代理人事務所（下稱乙○○事務所
    ），擔任會計工作，負責為東帝華營造有限公司（下稱東帝
    華公司）、上翔工程有限公司（下稱上翔公司）等乙○○事
    務所之客戶記帳並收取服務費等費用，以及代客戶處理營業
    稅及營利事業所得稅之核算、申報、繳納等相關業務，為從
    事業務之人。詎丙○○竟意圖為自己不法所有，先後為下列
    犯行：(一)基於業務侵占之各別犯意，於附表所示時間，以如
    附表所示之方式，將如附表所示款項侵占入己；(二)另基於詐
    欺取財以及行使偽造私文書之犯意，於98年9 月間某日至與
    乙○○事務所並無委任關係之聯進工程有限公司（下稱聯進
    公司，該公司與上翔公司之負責人均同為甲○○），謊稱聯
    進公司需繳交股利憑單分配盈餘稅金（實際上並無該筆稅金
    ），以及其願意代為繳納，嗣為取信聯進公司，而於98年9
    月13日左右，在乙○○事務所內偽造聯進公司名義之股利憑
    單，並傳真至聯進公司而行使之，足生損害於聯進公司，且
    致聯進公司之職員高筱婷陷於錯誤，而於同年月14日匯款新
    台幣（下同）18萬元至丙○○所有之嘉義成功街郵局帳戶（
    帳號：00000000000000）內。嗣因財政部臺灣省南區國稅局
    向東帝華公司催繳丙○○未繳交之營業稅本稅及滯納金，東
    帝華公司始查覺有異，而要求丙○○償還未繳之稅款並賠償
    該公司所受損失，丙○○因見東窗事發，遂於98年12月4 日
    11時許，在未經有偵查犯罪職權之機關或公務員發覺前，主
    動至嘉義市政府警察局第一分局八掌派出所供述附表編號1
    、2 之犯行，對於該2 件未經發覺之業務侵占犯罪自首而接
    受裁判。嗣經東帝華公司、上翔公司、聯進公司以及乙○○
    陸續清查後，始查知丙○○涉有本件其餘犯行，而先後對其
    提出告訴。
二、案經丙○○自首，以及乙○○、上翔公司、聯進公司、東帝
    華公司訴由臺灣嘉義地方法院檢察署檢察官偵查起訴。
    理  由
一、本件被告所涉犯者非死刑、無期徒刑、最輕本刑為3 年以上
    有期徒刑之罪或高等法院管轄第一審案件。本院行準備程序
    時，被告就被訴事實為有罪之陳述，經告知簡式審判程序之
    旨，並聽取檢察官及被告之意見後，本院爰依刑事訴訟法第
    273 條之1 第1 項裁定由受命法官獨任進行簡式審判程序。
    故本件簡式審判程序之證據調查，依刑事訴訟法第273 條之
    2 規定，不受同法第159 條第1 項、第161 條之2 、第161
    條之3 、第163 條之1 及第164 條至第170 條規定之限制，
    合先敘明。
二、訊據被告對於上揭犯罪事實均坦承不諱（見警卷第1 至6 頁
    、偵字第109 號卷第8 至9 頁，交查字第224 號卷第9 、22
    至23頁，本院卷第19、30頁），核與證人即告訴人乙○○之
    證述（見警卷第13至17頁、偵字第109 號卷第8 至9 頁、交
    查字第224 號卷第8 至9 頁）、證人即東帝華公司之職員黃
    秀婷之證述（見警卷第9 至12頁、偵字第109 號卷第8 頁、
    交查字第224 號卷第7 至8 頁）、證人即告訴人上翔公司與
    聯進公司負責人甲○○之證述（見交查字第224 號卷第8 、
    23頁）相符。此外並有東帝華公司之財政部臺灣省南區國稅
    局欠稅總歸戶查詢情形表（製表日期為98年12月2 日）、98
    年5-6 月營業稅繳款書、法務部行政執行署嘉義行政執行處
    通知（欠稅年度：98年）、法務部行政執行署嘉義行政執行
    處98年11月18日執行命令、98年各期之營業人銷售額與稅額
    申報書（見警卷第18至22、24至28頁）暨證人黃秀婷提出之
    現金支出傳票（見交查字第224 號卷第11頁），告訴人乙○
    ○提出之被告涉嫌侵占等案情告訴說明及其附件（含東帝華
    公司之欠稅總歸戶查詢、財政部臺灣省南區國稅局違章案件
    罰鍰繳款書，被告於98年12月1 日簽立之悔過書、東帝華公
    司之96年度營利事業所得稅申報核定通知書，上翔公司之欠
    稅總歸戶查詢情形表、上翔公司高筱婷於98年12月23日出具
    之證明書、上翔公司之財政部臺灣省南區國稅局代收移送行
    政執行處滯納營業稅稅款及財務罰鍰繳款書、98年度營利事
    業所得稅核定暫繳稅額繳款書、營利事業所得稅97年98期稅
    額繳款書、法務部行政執行署嘉義行政執行處98年12月24日
    函，被告於98年12月23日簽立之悔過書及其偽造之股利憑單
    等；見偵字第109 號卷第13至29頁），以及上翔公司提出之
    第一銀行活期存款存摺影本、98年2 月營業人銷售額與稅額
    申報書、財政部臺灣省南區國稅局98年退稅抵繳證明書、退
    稅抵繳通知書（見交查字第224 號卷第25至29頁），暨法務
    部行政執行署嘉義行政執行處98年12月17日執行命令、合作
    金庫商業銀行北三峽分行98年12月28日函、乙○○稅務會計
    記帳代理人函、聯進公司之高筱婷於98年9 月14日匯款18萬
    元至被告嘉義成功街郵局帳戶之臺灣中小企業銀行匯款申請
    書（見他字第125 號卷第4 至6 、10頁）等在卷足稽。綜上
    堪認被告之自白與事實相符，本件事證明確，被告上開犯行
    均堪認定，應予依法論科。
三、論罪科刑：
(一)被告任職於乙○○事務所期間之業務內容包括向客戶收取稅
    款或服務費，以及經乙○○授權後代客戶繳納稅款等，業據
    告訴人乙○○證述在卷（見交查字第224 號卷第8 頁、偵字
    第109 卷第8 頁），故核被告前揭犯罪事實一(一)即如附表所
    列共計8 次所為，均係犯刑法第336 條第2 項之業務侵占罪
    。犯罪事實一(二)所為，係犯刑法第216 條、第210 條之行使
    偽造私文書罪，以及同法第339 條第1 項之詐欺取財罪；其
    偽造私文書之低度行為，應為行使偽造私文書之高度行為所
    吸收，不另論罪；其係以一行為同時觸犯上開2 罪，為想像
    競合犯，應依刑法第55條前段從一重之行使偽造私文書罪處
    斷。另查，被告係於98年12月4 日11時許，在未經有偵查犯
    罪職權之機關或公務員發覺前，主動至嘉義市政府警察局第
    一分局八掌派出所供述附表編號1 、2 之犯行，有被告之98
    年12月4 日調查筆錄在卷足稽（見警卷第1 至6 頁），參以
    其事後並未逃避本案之偵查及審理，應認其係對於上開2 件
    未經發覺之業務侵占犯罪自首而接受裁判，爰就其所犯上開
    2 罪均依刑法第62條前段之規定減輕其刑；至其所犯本件其
    餘各罪，被告均係在告訴人乙○○、上翔公司、聯進公司等
    向臺灣嘉義地方法院檢察署提出告訴、於庭訊中向檢察官或
    檢察事務官陳述被告之犯行後，始坦承犯罪，自不合於自首
    之要件，而不得減輕其刑，附此敘明。再其所犯如附表編號
    8 之罪，被告係於密切接近之時間內，向附表編號8 所列之
    乙○○事務所客戶收取服務費等費用，而予以侵占入己，各
    行為之獨立性極為薄弱，依一般社會健全觀念，在時間差距
    上，難以強行分開，在刑法評價上，以視為數個舉動之接續
    施行，合為包括之一行為予以評價較為合理，應屬接續犯，
    僅論以一業務侵占罪。其所犯上開9 罪（即業務侵占8 罪、
    行使偽造私文書1 罪），均犯意各別、行為互異，應予分論
    併罰。
(二)爰依被告之供述（見本院卷第33頁）及卷附臺灣高等法院被
    告前案紀錄表、前案判決書等，審酌：被告為商專畢業之智
    識程度，目前從事洗碗工作，與先生及2 名就讀小學之子女
    共同生活，前曾於87年至89年任職於家福股份有限公司嘉義
    分公司期間犯業務侵占等罪，侵占金額達1 百餘萬元，嗣因
    其已全數償還所侵占之款項，經本院以89年度訴字第626 號
    判決判處有期徒刑2 年，緩刑5 年確定，有上開判決書附卷
    可佐，竟不知悔改，再為本件犯行，致告訴人乙○○、東帝
    華公司、上翔公司、聯進公司等所受損害非輕，犯後雖坦承
    全部犯行，惟迄未賠償告訴人等所受損失，並審酌其各次侵
    占或詐取之金額、犯罪動機、目的、手段等一切情狀，就其
    所犯各罪分別量處如附表及主文所示之刑，並定其應執行之
    刑，以資懲儆。
據上論斷，應依刑事訴訟法第273 條之1 第1 項、第299 條第1
項前段，刑法第336 條第2 項、第216 條、第210 條、第339 條
第1 項、第55條、第62條前段、第51條第5 款，刑法施行法第1
條之1 第1 項、第2 項前段，判決如主文。
本案經檢察官楊騏嘉到庭執行職務。
中    華    民    國    99    年     6    月    9    日
                  刑事第三庭  法  官  陳蒨儀
以上正本證明與原本無異。
如不服本判決應於收受判決後10日內向本院提出上訴書狀，並應
敘述具體理由；其未敘述上訴理由者，應於上訴期間屆滿後20日
內向本院補提理由書（均須按他造當事人之人數附繕本）「切勿
逕送上級法院」。告訴人或被害人如對於本判決不服者，應具備
理由請求檢察官上訴，其上訴期間之計算係以檢察官收受判決正
本之日期為準。
中    華    民    國    99    年    6     月    9     日
                              書記官  楊國色
附錄本判決論罪法條：
刑法第336 條第2 項
對於業務上所持有之物，犯前條第1 項之罪者，處6 月以上5 年
以下有期徒刑，得併科3 千元以下罰金。
刑法第210條
偽造、變造私文書，足以生損害於公眾或他人者，處5 年以下有
期徒刑。
刑法第216條
行使第210 條至第215 條之文書者，依偽造、變造文書或登載不
實事項或使登載不實事項之規定處斷。
刑法第339條第1項
意圖為自己或第三人不法之所有，以詐術使人將本人或第三人之
物交付者，處5 年以下有期徒刑、拘役或科或併科1 千元以下罰
金。
附表：
┌──┬────┬────────────┬──────┬──────┐
│編號│侵占時間│    侵占方式            │侵占金額    │罪名及宣告刑│
├──┼────┼────────────┼──────┼──────┤
│ 1  │97年5月 │向東帝華公司職員黃秀婷收│338,212元   │犯業務侵占罪│
│    │16日    │取96年度營利事業所得稅本│            │，處有期徒刑│
│    │        │稅338,212 元後侵占入己  │            │4月         │
├──┼────┼────────────┼──────┼──────┤
│ 2  │98年7月 │向東帝華公司職員黃秀婷收│155,957元   │犯業務侵占罪│
│    │15日    │取98年5 、6 月份營業稅本│            │，處有期徒刑│
│    │        │稅285,005 元後，將其中之│            │4月         │
│    │        │155,957 元侵占入己      │            │            │
├──┼────┼────────────┼──────┼──────┤
│ 3  │98年3月 │向上翔公司收取98年1 、2 │83,514元    │犯業務侵占罪│
│    │15日    │月營業稅本稅83,514元後侵│            │，處有期徒刑│
│    │        │占入己                  │            │7月         │
├──┼────┼────────────┼──────┼──────┤
│ 4  │98年5月 │向上翔公司收取97年度營利│115,192元   │犯業務侵占罪│
│    │        │事業所得稅本稅115,192 元│            │，處有期徒刑│
│    │        │後侵占入己              │            │7月         │
├──┼────┼────────────┼──────┼──────┤
│ 5  │98年7月 │向上翔公司收取98年5 、6 │215,032元   │犯業務侵占罪│
│    │        │月營業稅本稅215,032 元後│            │，處有期徒刑│
│    │        │侵占入己                │            │8月         │
├──┼────┼────────────┼──────┼──────┤
│ 6  │98年9月 │向上翔公司收取98年7 、8 │174,189元   │犯業務侵占罪│
│    │        │月營業稅本稅174,189 元後│            │，處有期徒刑│
│    │        │侵占入己                │            │8月         │
├──┼────┼────────────┼──────┼──────┤
│ 7  │98年11月│向上翔公司收取98年營利事│57,596元    │犯業務侵占罪│
│    │        │業所得稅暫繳稅本稅57,596│            │，處有期徒刑│
│    │        │元後侵占入己            │            │7月         │
├──┼────┼────────────┼──────┼──────┤
│ 8  │98年11月│接續向委託乙○○事務所記│149,000元   │犯業務侵占罪│
│    │中旬    │帳之客戶塗托公司、龍記公│            │，處有期徒刑│
│    │        │司、友立公司、嘉中、上翔│            │8月         │
│    │        │公司、安慶公司、兆崗公司│            │            │
│    │        │、友茂公司等收取98年11月│            │            │
│    │        │份之記帳服務費、財務簽證│            │            │
│    │        │代辦費、公司變更規費及服│            │            │
│    │        │務費共計149,000 元後侵占│            │            │
│    │        │入己                    │            │            │
├──┼────┼────────────┼──────┼──────┤
│    │        │                        │合計：      │            │
│    │        │                        │1,288,692元 │            │
└──┴────┴────────────┴──────┴──────┘

司法院資訊處製作；財團法人民間司法改革基金會備份。
